【裁判字號】    90,交訴,28
【裁判日期】    900315
【裁判案由】    過失致死等
【裁判全文】
臺灣屏東地方法院刑事判決                            九十年度交訴字第二八號
    公  訴  人  臺灣屏東地方法院檢察署檢察官
    被      告  丙○○
右列被告因過失致死案件，經檢察官提起公訴（八十九年度偵字第三五九二號），本
院判決如左：
    主  文
丙○○因過失致人於死，處有期徒刑參月，如易科罰金以參佰元折算壹日。緩刑貳年
。
    事  實
一、丙○○患有情感性精神病，於民國八十九年五月十六日十一時二十分許，因精神
    疾病之影響而出現精神耗弱之情形下，駕駛車牌號碼Ｄ七─六九五六號自小客車
    ，沿限速四十公里之屏東縣鹽埔鄉○○村○○路，由東往西行駛，途經劃有分向
    限制線之勝利路四十五之六號前，丙○○原應注意，在劃有分向限制之路段，不
    得駛入來車之車道內，且在市區內行駛，不得超出四十公里之速限，而依當時狀
    況，又無不能注意之情形，適有乙○○騎乘車號ＵＣＶ─四九一號機車，搭載其
    子高博彥對向駛至，丙○○因疏未注意上開事項，為超越前車而駛入來車車道，
    並以六十公里之速度行駛，致乙○○發現時閃避不及，而遭丙○○駕駛之自小客
    迎面撞上而倒地，高博彥因而受有頭部外傷併蜘蛛網膜下出血，乙○○則受有左
    脛骨平台骨折、頭部外傷、左大腿穿刺傷、右橈骨遠端骨折之傷害，經送醫急救
    ，嗣高博彥傷重不治。
二、案經屏東縣警察局里港分局報告相驗後，由高博彥父親、乙○○之夫甲○○及乙
    ○○訴由臺灣屏東地方法院檢察署檢察官偵查起訴。
    理  由
壹：被訴過失致死部份：
一、被告丙○○於右揭時地，駕駛自小客車與騎乘機車之乙○○發生車禍一事，業據
    被告坦承不諱，並有道路交通事故調查報告表及車禍現場照片數幀在卷可佐，機
    車乘客高博彥因本件車禍死亡，亦經檢察官督同法醫師相驗屬實，製有勘驗筆錄
    、相驗屍體證明書、驗斷書在卷可憑。按在劃有分向限制之路段，不得駛入來車
    之車道內，行車速度依標誌之規定，無標誌者，在郊外道路時速不得超過六十公
    里，在市區道路，時速不得超過四十公里，道路交通安全規則第九十七條第二款
    及第九十三條第一項第一款均定有明文。經查，肇事路段劃有分向限制之雙黃線
    ，速限為四十公里，此有道路交通事故調查報告表及車禍現場照片在卷可稽，本
    件車禍，機車倒在西向東之車道上（即乙○○行駛方向之車道），機車碎片及機
    車倒地後之刮地痕亦在此車道上，顯見兩車是在此車道內碰撞，而此車道為乙○
    ○行車方向之車道，因此，被告確實是在劃有分向限制線之路段，駛入來車道而
    肇事，又機車被撞倒後，竟往後（即與乙○○行車方向相反之方向）滑行了十八
    ．一五公尺，此有道路交通事故調查報告表事故現場圖之記載可參，顯示機車遭
    受強大力量之撞擊，可證被告警訊時所供其當時車速為六十公里，應屬事實，因
    此，被告亦有超速行駛之事實。被告係考領有駕駛執照之人，其駕車自應注意上
    述道路交通安全規定，且依其狀況，又非不能注意，竟疏未注意以致肇事致高博
    彥死亡及乙○○受傷，被告顯有過失。而高博彥及告訴人乙○○又係因被告之過
    失所導致之車禍而死亡及受傷，則其過失與高博彥之死亡及乙○○之受傷，亦具
    有相當因果關係，被告犯行洵堪認定。
二、本件被告駕駛自用小客車肇事致人於死，所為係犯刑法第二百七十六條第一項之
    過失致人於死罪。又被告在車禍前，患有情感性精神病，車禍當時，被告是在情
    感性精神病的躁症部分寬解期，受殘餘症狀影響，致其認知及現實判斷能力明顯
    受損而達精神耗弱之程度，此有高雄市立凱旋醫院九十年一月三日九十高市凱醫
    醫字第四一號函附之鑑定書在卷可憑，因此，被告於案發時有精神耗弱之情形，
    應依法減輕其刑。審酌被告一時疏於注意而肇事，犯後態度良好，及事後已與被
    害人家屬達成民事調解，此有調解書影本一份在卷可憑等情狀，爰酌情量處如主
    文所示之刑，並諭知易科罰金之折算標準。被告行為後，刑法第四十一條於九十
    年一月十日修正公布，並自同年月十二日生效，舊刑法第四十一條規定「犯最重
    本刑為三年以下有期徒刑以下之刑之罪，而受六月以下有期徒刑或拘役之宣告，
    因身體、教育、職業或家庭之關係，執行顯有困難者，得以一元以上三元以下折
    算一日，易科罰金。」，新刑法將上揭規定移列於同條第一項且修正為「犯最重
    本刑為五年以下有期徒刑以下之刑之罪，而受六月以下有期徒刑或拘役之宣告，
    因身體、教育、職業或家庭之關係，執行顯有困難者，得以一元以上三元以下折
    算一日，易科罰金」。本件被告所犯最重本刑為三年以下有期徒刑之過失致死罪
    ，自以依新法得為易科罰金之規定，對被告較為有利，應依刑法第二條第一項前
    段規定，適用修正後刑法第四十一條第一項之規定為易科罰金之諭知。又查被告
    未曾受有期徒刑之宣告，此有臺灣屏東地方法院檢察署刑案資料查註紀錄表在卷
    可查，其經此次科刑後，當知所警惕，應無再犯之虞，本院認所宣告之刑，以暫
    不執行為適當，併宣告緩刑二年，以啟自新。
貳、被訴過失傷害部分
一、公訴意旨另以：被告於前揭時、地駕車，因過失傷害告訴人乙○○之行為，涉有
    刑法第二百八十四條第一項前段之過失傷害罪嫌。
二、按告訴乃論之罪，告訴人於第一審言詞辯論終結前，得撤回其告訴；又告訴經撤
    回者，法院應諭知不受理之判決，刑事訴訟法第二百三十八條第一項，及第三百
    零三條第三款定有明文。另民、刑事件已繫屬於第一審法院者，如調解成立，經
    法院核定後，視為撤回起訴、告訴或自訴，鄉鎮市調解條例第二十五條定有明文
    。
三、查本件告訴人乙○○、甲○○告訴被告丙○○過失傷害案件，經檢察官提起公訴
    ，認被告係犯刑法第二百八十四條第一項前段之過失傷害罪。依同法第二百八十
    七條前段之規定，須告訴乃論。因告訴人與被告間已經由屏東縣鹽埔鄉鄉鎮市調
    解委員會調解成立，亦經法院核定，有調解書一份在卷可憑，依前述規定，本件
    視為撤回告訴，因檢察官認此部份與上開有罪部分有想像競合犯關係，為裁判上
    一罪，爰不另為不受理之判決。
據上論斷，應依刑事訴訟法第二百九十九條第一項前段，刑法第二百七十六條第一項
、第二條第一項前段、第四十一條第一項、第七十四條第一款，罰金罰鍰提高標準條
例第一條前段、第二條，判決如主文。
中      華      民      國      九十      年      三      月    十五    日
                                      臺灣屏東地方法院刑事第二庭
                                          法  官    蔡虔霖
右正本證明與原本無異。
對於本判決如有不服應於收受送達後十日內向本院提出上訴書狀上訴於台灣高等法院
高雄分院並按他造當事人之人數附具繕本。
                                          書記官   謝天祥
中      華      民      國      九十      年      三      月    十五    日
附錄本判決論罪之法條：
刑法二百七十六條第一項
因過失致人於死者，處二年以下有期徒刑、拘役或二千元以下罰金。


司法院資訊處製作；財團法人民間司法改革基金會備份。
